【裁判字號】    95,婚,1265
【裁判日期】    951211
【裁判案由】    離婚
【裁判全文】
臺灣臺中地方法院民事判決              95年度婚字第1265號
原      告  曾  梓
被      告  甲○○
訴訟代理人  乙○○
上列當事人間離婚事件，本院於民國九十五年十一月二十七日言
詞辯論終結，本院判決如下：
    主      文
准原告與被告離婚。
訴訟費用由被告負擔。
    事實及理由
壹、按關於認諾效力之規定，於婚姻事件不適用之。關於訴訟上
    自認及不爭執事實之效力之規定，在撤銷婚姻、離婚或夫妻
    同居之訴，於撤銷婚姻、離婚或拒絕同居之原因、事實，不
    適用之。民事訴訟法第五百七十四條第一項前段、第二項前
    段定有明文。本件被告雖同意原告離婚之請求，揆諸上開說
    明，不生認諾、不爭執之效力，不得本於其認諾不爭執事實
    為被告敗訴之判決，合先敘明。
貳、原告主張：兩造於民國八十三年三月十三日結婚，婚姻期間
    原告操持家務，協助被告事業上之發展，縱遇有經濟困境或
    事業瓶頸，原告亦無怨無悔鼓勵被告。然自八十八年間起，
    被告因經營不善並欠下鉅額債務無法處理，遂棄原告於不顧
    而避走大陸地區，且因被告經營之公司未依法繳納營業稅，
    經相關機關作成「限制出境」之處分，被告因懼返台無法再
    出境或遭權責機關拘提管收，竟避居大陸多年，兩造間因長
    年分居，婚姻關係已生破綻無法回復。被告更於九十五年九
    月間，自四川省成都市郵寄相關文件資料予被告之姊夫乙○
    ○，表示同意與原告離婚，並給付贍養費新臺幣（以下同）
    四十萬元。依上開情事，足認兩造婚姻顯生重大破綻而無回
    復之希望，爰依民法第一千零五十二條第二項之規定，請求
    准予離婚。
參、被告則以：對於原告主張之事實並無意見，並同意原告離婚
    之請求。
參、法院之判斷：
一、原告主張兩造於八十三年三月十三日結婚，婚姻關係現仍存
    續中一節，業據提出戶籍謄本正本二份為證，原告此部份之
    主張，堪信為真實。
二、原告另主張，被告自八十八年初起，為躲避債務而離家，自
    此定居大陸未再返回臺灣，兩造遂分居迄今。且被告於九十
    五年九月初，自大陸地區郵寄相關文件予被告訴訟代理人表
    示同意與原告離婚等情，業據被告之姊夫即訴訟代理人到庭
    陳述明確，復有公司資料影本一件、分居協議書、離婚同意
    書、離婚協議書、委託書、身分證明等件，在卷可憑。參酌
    上開被告出具之離婚同意書之內容，被告已明確表示願與原
    告離婚，並經被告之姊夫即其訴訟代理人到庭陳述明確，衡
    之上情，堪信原告之主張為真實。
三、按民法第一千零五十二條第二項所稱「有前項以外之重大事
    由，難以維持婚姻者」，乃抽象的、概括的離婚事由，係民
    法親屬編於七十四年修正時，為因應實際需要，參酌各國立
    法例，導入破綻主義思想所增設。但其事由應由夫妻之一方
    負責者，僅他方得請求離婚，是其所採者為消極破綻主義精
    神，而非積極破綻主義。關於是否為難以維持婚姻之重大事
    由，其判斷標準為婚姻是否已生破綻而無回復之希望。而婚
    姻是否已生破綻而無回復之希望，則應依客觀的標準，即難
    以維持婚姻之事實，是否已達於倘處於同一境況，任何人均
    將喪失維持婚姻意欲之程度而定。至於同條但書所規定「難
    以維持婚姻之重大事由應由夫妻之一方負責者，僅他方得請
    求離婚」，乃因如肯定有責配偶之離婚請求，無異承認恣意
    離婚，破壞婚姻秩序，且有背於道義，尤其違反自己清白（
    clean hands）之法理，有欠公允，同時亦與國民之法感情
    及倫理觀念不合，因而採消極破綻主義。然若夫妻雙方均為
    有責時，則應衡量比較雙方之有責程度，而許責任較輕之一
    方向應負主要責任之他方請求離婚，以符合公平（最高法院
    九十一年臺上字第二０二三號判決意旨參照）。復家庭經濟
    基本之穩定乃維繫一個家庭生存尊嚴之命脈，且常居於維繫
    夫妻共同圓滿生活之實質地位，倘夫妻之一方在外舉債欠款
    ，並離家未返，不僅破壞婚姻生活之和諧安寧，危及家庭生
    計，造成家庭成員精神及物質生活極大負擔，亦嚴重腐蝕夫
    妻間互相共同維持家庭幸福安全之信賴，應構成難以維持婚
    姻之重大事由。本院審酌上情認為：被告不僅在外積欠債務
    ，並避居大陸未歸，造成原告精神上之重大負擔，已嚴重妨
    礙家庭生活之美滿幸福，實難期待原告有維持婚姻生活之意
    願；再者，徵之婚姻乃一男一女之兩性結合，以組織家庭，
    並『永久共同生活』為目的，兩造自八十八年間分居迄今，
    早已不營夫妻之共同生活，且被告對原告生活情況，亦不聞
    問，足見被告顯然怠於努力及無心維護兩造婚姻之幸福和諧
    ，婚姻中夫妻彼此扶持之特質已蕩然無存。是依社會上一般
    觀念為體察，兩造未共同生活，分居兩地，各行其是，欠缺
    實質婚姻生活，復無維持婚姻之美滿計畫與意圖，任何人處
    於同一情況下，均不願繼續維持婚姻生活。是本件兩造間之
    婚姻已生破綻而無回復之希望，有不能維持婚姻之重大事由
    。而此項重大事由，係可歸責於被告，亦堪認定。揆諸前揭
    說明，原告依民法第一千零五十二條第二項規定請求離婚，
    洵屬正當，應予准許。
肆、訴訟費用負擔之依據：民事訴訟法第七十八條。
中    華    民    國    95    年    12    月    11    日
                  家事法庭    法  官  林三元
以上正本係照原本作成。
如對本判決上訴，須於判決送達後二十日內向本院提出上訴書狀
（須附繕本）。
中    華    民    國    95    年    12    月    15    日
                              書記官


司法院資訊處製作；財團法人民間司法改革基金會備份。
